【裁判字號】    97,訴,1071
【裁判日期】    971202
【裁判案由】    強盜
【裁判全文】
臺灣桃園地方法院刑事判決              97年度訴字第1071號
公  訴  人  臺灣桃園地方法院檢察署檢察官
被      告  乙○○
指定辯護人  本院公設辯護人甲○○
上列被告因強盜案件，經檢察官提起公訴（95年度偵字第11326
號），本院判決如下：
    主  文
乙○○共同意圖為自己不法之所有，毀壞門扇，以強暴至使不能
抗拒，而取他人之物，處有期徒刑柒年貳月。
    事  實
一、乙○○及某真實姓名年籍不詳之成年男子（下稱某男）共同
    基於意圖為自己不法所有之強盜犯意，於民國93年9月28日
    上午5時20分許，前往桃園縣楊梅鎮○○○路○段186號來來
    超商股份有限公司楊梅中山店，見該店店員丙○○獨自值班
    ，適因丙○○關閉店門自動感控電源，遂由乙○○先以單腳
    踹破該店閉合但未落鎖玻璃門扇而毀壞之，繼以腕力扳啟該
    門並相偕某男逕行進入店內，乙○○乃以右手握執狀似槍枝
    外型之器物（未扣案致無從勘究是否足供兇器使用）舉將槍
    口指向丙○○，假此持械結伴之強暴方式至使丙○○不能抗
    拒，另由某男下手強取該店所有委付丙○○保管之收銀機抽
    屜空殼1匣，俟得手便即逃離現場，嗣為警受理報案循線查
    獲。
二、案經桃園縣政府警察局楊梅分局報告臺灣桃園地方法院檢察
    署檢察官偵查起訴。
    理  由
一、論諸內政部警政署刑事警察局鑑驗書，雖屬被告以外之人於
    審判外之書面陳述，卻係司法警察機關送請受檢察機關概括
    囑託之機關鑑定所為書面報告，性質上等同檢察官囑託機關
    為鑑定者，合於刑事訴訟法第208條、第206條第1項規定，
    自符同法第159條第1項所示法定例外得為證據之情由，此有
    最高法院96年度台上字第2860號刑事判決意旨可稽，本具證
    據適格。次論證人即到場採證員警陳文章於偵查中向檢察官
    所為之陳述，同屬被告以外之人於審判外之言詞陳述，既得
    具結在案，考以當事人、辯護人於本院審理中對前開證詞不
    加爭執且未聲請傳訊，易見放棄行使詰問權，自無不當剝奪
    被告詰問權行使，此有最高法院96年度台上字第4064號、95
    年度台上字第6675號刑事判決意旨可稽，衡無顯不可信之情
    況，依刑事訴訟法第159條之1第2項規定，得為證據。再論
    證人丙○○於司法警察調查中所為之陳述，尚屬被告以外之
    人於審判外之言詞陳述，然當事人、辯護人於本院審理中對
    前開陳述未有爭執，本院審酌前開陳述作成時之情況認無不
    當之處，適為本案證據，依刑事訴訟法第159條之5規定，洵
    有證據能力。別論蒐證照片，著屬非供述性證據，究無違背
    法定程序取得之情形，依刑事訴訟法第158條之4反面規定，
    可採為證。
二、訊據被告乙○○固坦承其於上述時、地偕與某男共同強盜而
    有毀壞門扇之事實，惟矢口否認有何攜帶狀似槍枝外型之器
    物舉措，辯稱：其於案發當時身處該店店外門旁，係由某男
    以徒手劫取前開財物云云。經查：
  (一)被告於上述時、地共同對證人丙○○透過毀壞門扇方式犯有
    本案罪行等節，業據被告於本院審理中坦承不諱，咸與證人
    丙○○、陳文章分別於警詢及檢察官偵訊中所述情節互核相
    符，除有各該筆錄在卷可憑外，復有前開鑑驗書、蒐證照片
    得以佐證，足徵被告之自白與事實相符，此部分事實首得認
    定。
  (二)被告縱以前開情詞置辯，至被告憑恃上述持械結伴強暴方式
    之犯罪事實，援有各該證據資證無訛：
  (1)證人陳文章前於檢察官偵訊中證稱「（問：本件是否由你現
    場採證？）…我先察看店內監視錄影器，我看到持槍歹徒先
    以腳將門踹破，接著將拿槍的手去敲玻璃，…。」等語。
  (2)證人丙○○迭於警詢、本院審理中證稱「（問：歹徒特徵？
     ）…其中1名男子手持1支類似真槍，…。」「（問：歹徒
    如何行搶？）…歹徒用腳踹破大門進入店內，其中1個持槍
    的男子叫我開收銀機抽屜，…。」「（問：案發當時有幾人
    在現場？）只有我跟其餘2名歹徒，共3人在現場，…。」「
    （問：該2名歹徒各持何兇器行搶？行搶當時有無控制你行
    動？）1男子拿黑色手槍，另1名徒手，拿手槍的男子以槍指
    向我，…因為他拿槍指著我，所以我不敢亂動。」「（問：
    再確定一次，搶匪手上拿的確實是1把槍，還是類似槍？）
    看起來像是1把槍，但是我不能確定。」等語。
  (3)揚示上列證詞，燭照主要內容契合一致，參以證人陳文章、
    丙○○皆與被告未有夙怨，欠乏攀誣被告之動機，衡情應無
    甘冒偽證刑責構陷被告之虞，較之被告空言泛辯誠值信實，
    又被告歷於警詢、檢察官偵訊中赴傳提問上述時、地後仍對
    其與某男相偕前往之事概予隱瞞，倘非脫免己罪當無向來謊
    稱全無涉案迄於本院審理中始更易前詞之理，益證被告飾詞
    遮掩係圖自免於責甚明，從而被告所辯無非事後卸責之詞，
    不足採信。
  (三)按所謂強暴、脅迫之手段，僅須抑壓被害人之抗拒得使喪失
    意思自由為足，無關被害人實際有無抗拒行為，此有最高法
    院21年上字第1115號、30年上字第3023號判例意旨可稽，探
    諸被告係以狀似槍枝外型之器物持將槍口指向證人丙○○，
    確為施加強暴之行為，觀以證人丙○○獨自值班闕付加以抵
    抗之情境，突見不明人士結伴持械旋受壓制意志，雙方實力
    明顯存有差距，進且證人手無反擊械具，就現實情狀原難及
    時走避或起與抵抗之案發當時客觀情形以言，處此情境認達
    喪失意思自由至使不能抗拒之程度，是取證人丙○○監管中
    之財物應以強盜罪相繩。
  (四)按若所毀壞者乃可構成門之一部，儘管續以拉開門扇方行進
    入，尚為該當毀壞門扇，此有最高法院85年度台上字第5433
    號、81年度台上字第872號刑事判決意旨可稽，則被告踹破
    該店鑲附門框而構成門扇一部之玻璃門面，合於論以毀壞門
    扇之加重條件灼然。另按刑法第321條第1項第3款所定兇器
    種類要無限制，凡客觀上足對人之生命、身體、安全構成威
    脅，具有危險性者均屬之，此有最高法院79年台上字第5253
    號判例意旨可稽，然前開狀似槍枝外型之器物未告扣案，無
    從就該器物之形狀、材質加以勘究是否構成人身威脅或具有
    危險性，礙難徒憑該器物狀似槍枝外型而有威嚇作用遽率斷
    為兇器，附此敘明。
  (五)綜上，本案事證已臻明確，被告犯行堪以認定，應予依法論
    科。
三、考諸被告行為後，94年2月2日修正公布之刑法部分條文業自
    95年7月1日起施行。按行為後法律有變更者，適用行為時之
    法律，但行為後之法律有利於行為人者，適用最有利於行為
    人之法律，修正後刑法第2條第1項定有明文。上揭規定係規
    範行為後法律變更所生新舊法律比較適用之準據法，本身無
    須更為新舊法比較，應一律適用修正後刑法第2條第1項規定
    而為「從舊從輕」之比較。次按本次法律變更，比較時應就
    罪刑有關之共犯、未遂犯、想像競合犯、牽連犯、連續犯、
    結合犯，以及累犯加重、自首減輕暨其他法定加減原因、加
    減例等一切情形，綜其全部罪刑之結果相較，此有最高法院
    95年度第8次刑事庭會議決議意旨可稽。經查：
  (一)論以共同正犯者，修正後刑法第28條規定將「實施」改為「
    實行」態樣，新舊法所定共同正犯範圍隨之變動，自屬犯罪
    後法律有所變更，此有最高法院96年度台上字第934號刑事
    判決意旨可稽，揆以該條修正理由說明，被告所為犯行依新
    舊法盡應成立共同正犯，適用新法未能較有利於被告。
  (二)刑法第49條其中有關累犯排除前所犯罪依軍法受裁判者規定
    予以修正刪除，衡以被告存有犯罪前科，前因毒品案件，經
    國防部北部地方軍事法院桃園分院判處有期徒刑1年兼予緩
    刑2年確定，本案行為時緩刑期滿未經撤銷，有臺灣高等法
    院被告前案紀錄表為憑，當認該刑之宣告失其效力，無以敘
    論累犯，要之被告所為犯行依新舊法猶非累犯，適用新法無
    涉較有利於被告。
  (三)綜合法律修正前後整體比較，引之上揭最高法院決議意旨及
    修正後刑法第2條第1項所定「從舊從輕」原則，適用94年2
    月2日修正後刑罰法律，對被告非較有利，故應適用修正前
    刑法相關規定。
四、核被告所為，係犯刑法第330條第1項而有同法第321條第1項
    第2款所定情形之加重強盜罪。起訴書僅認被告涉犯刑法第
    328條第1項強盜罪，有悖上揭最高法院見解，得之本院闡述
    所憑依據論斷如前；然衡兩者基本社會事實同一，是予依法
    變更起訴法條。被告與某男間，有犯意聯絡及行為分擔，應
    論以共同正犯。爰審酌被告正值青壯，原當腳踏實地從事正
    當職業以開創個人前程，詎偕同他人謀取不義之財，影響社
    會治安非輕，但犯罪所生之損害尚見輕微，觀其於本院審理
    中供承部分涉案行為，略表悔意，慮以公訴人請求本院判處
    有期徒刑8年未忖及此而失之過重，併斟被告犯罪之目的、
    手段、智識程度及生活狀況等一切情狀，量處如主文所示之
    刑。末論前開狀似槍枝外型之器物，未達釋明屬於何人所有
    ，現未扣案更無證據顯示迄未滅失或係應予義務沒收之物，
    茲不為沒收之諭知。
據上論斷，應依刑事訴訟法第299條第1項前段、第300條，刑法
第2條第1項前段、第330條第1項、修正前第28條，判決如主文。
本案經檢察官林安紜到庭執行職務。
中    華    民    國    97    年    12    月    2     日
                  刑事第一庭  審判長法  官  曾淑華
                                    法  官  鄭吉雄
                                    法  官  俞力華
以上正本證明與原本無異。
如不服本判決應於收受判決後10日內向本院提出上訴書狀，並應
敘述具體理由。其未敘述上訴理由者，應於上訴期間屆滿後20日
內向本院補提理由書 (均須按他造當事人之人數附繕本)「 切勿
逕送上級法院」。
                                    書記官  谷貞豫
中    華    民    國    97    年    12    月    4     日
附錄本案論罪科刑法條
中華民國刑法第330條
（加重強盜罪）
犯強盜罪而有第321條第1項各款情形之一者，處7年以上有期徒
刑。
前項之未遂犯罰之。


司法院資訊處製作；財團法人民間司法改革基金會備份。
